【裁判字號】    99,訴,87
【裁判日期】    990901
【裁判案由】    違反槍砲彈藥刀械管制條例
【裁判全文】
臺灣新竹地方法院刑事判決                99年度訴字第87號
公  訴  人  臺灣新竹地方法院檢察署檢察官
被      告  乙○○
指定辯護人  本院公設辯護人甲○○
上列被告因違反槍砲彈藥刀械管制條例案件，經檢察官提起公訴
（99年度偵字第679 號），本院判決如下：
    主  文
乙○○未經許可，持有可發射子彈具有殺傷力之改造手槍，處有
期徒刑年陸月，併科罰金新臺幣陸萬元，罰金如易服勞役，以
新臺幣壹仟元折算壹日。
扣案仿COLT廠半自動手槍製造之改造手槍壹支（槍枝管制編號壹
壹零貳零陸零陸伍）、黑色腰包壹個，均沒收。
    事  實
一、乙○○明知可發射子彈具有殺傷力之改造手槍及具有殺傷力
    之子彈，係屬槍砲彈藥刀械管制條例第4 條第1 項第1 款、
    第2 款之槍砲、彈藥，未經中央主管機關許可，不得持有，
    竟基於持有具有殺傷力槍枝與子彈之犯意，於民國99年1 月
    4 日下午6 時許，在新竹縣關西鎮某不詳土地公廟旁，自真
    實姓名年籍不詳綽號「阿忠」之成年男子處，收受以仿COLT
    廠半自動手槍製造，換裝土造金屬槍管而成，擊發功能正常
    ，可供擊發適用子彈使用，具有殺傷力之改造手槍1 支（槍
    枝管制編號0000000000）、由金屬彈殼組合直徑6.9 ±0.5m
    m 金屬彈頭具有殺傷力之非制式子彈2 顆（送鑑時已試射完
    畢）及不具殺傷力之非制式子彈3 顆等物後，自斯時起，將
    之放置在其所有黑色腰包內，而未經許可非法持有上揭具有
    殺傷力之改造手槍1 支及具有殺傷力之子彈2 顆等物。嗣於
    99年1 月13日下午11時32分許，其駕駛放有上揭黑色腰包之
    車牌號碼為5490－JU號自用小客車，行經國道三號公路北向
    86.5公里（新竹縣寶山鄉）處時，因駕車不穩經警攔停後，
    當場為警在上揭自用小客車駕駛座下方腳踏墊上扣得放置有
    上揭具有殺傷力之改造手槍1 支、具有殺傷力之子彈2 顆及
    不具有殺傷力之子彈3 顆等物之黑色腰包1 個，而為警循線
    查悉上情。
二、案經內政部警政署國道公路警察局第六警察隊報告臺灣新竹
    地方法院檢察署檢察官偵查起訴。
    理  由
壹、證據能力部分：
  一、法院或檢察官得囑託醫院、學校或其他相當之機關、團體
      為鑑定，或審查他人之鑑定，並準用第203 條至第206 條
      之1 之規定，而鑑定之經過及其結果，應命鑑定人以言詞
      或書面報告，刑事訴訟法第208 條第1 項前段及第206 條
      第1 項分別定有明文。查本件扣案之槍彈，由檢察官指揮
      承辦員警送往內政部警政署刑事警察局鑑定，後又由本院
      就若干事項囑託其續為鑑定或補充說明，而該局係我國最
      高刑事警察機關，指揮各警局刑事警察偵辦刑事案件，及
      受囑託鑑定各刑事案件之證物，以協助偵辦刑案，所為之
      鑑定，自具有相當之專業及可信度，且該局鑑定人員係依
      法令從事公務之人員，亦將鑑定經過及其結果詳細載明於
      各該鑑定書函上，並無任何顯不可信之情況，參照刑事訴
      訟法第159 條第1 項「除法律別有規定」之例外（修法意
      旨明確指出包含同法第206 條）暨同法第159 條之4 第1
      款等規定，本案所引用該局出具之各該槍彈鑑定書函均有
      證據能力，合先敘明。
  二、按被告以外之人於審判外之言詞或書面陳述，除法律有規
      定者外，不得作為證據。被告以外之人於審判外之陳述，
      雖不符刑事訴訟法第159 條之1 至第159 條之4 之規定，
      而經當事人於審判程序同意作為證據，法院審酌該言詞陳
      述或書面陳述作成時之情況，認為適當者，亦得為證據；
      當事人、代理人或辯護人於法院調查證據時，知有第159
      條第1 項不得為證據之情形，而未於言詞辯論終結前聲明
      異議者，視為有前項之同意。刑事訴訟法第159 條第1 項
      、第159 條之5 分別定有明文。經查，國道公路六隊竹林
      分隊99年1 月14日職務報告書、自願受搜索同意書、國道
      公路警察局第六警察隊搜索、扣押筆錄、扣押物品目錄表
      、桃園縣政府警察局槍枝初步檢視報告表、勘察採證同意
      書、車牌號碼5490-JU 號自用小客車行車執照影本、乙○
      ○之關西鎮低收入戶證明書、戶籍謄本及在職證明書、00
      0000000 、0000000000之使用人資料及雙向通聯紀錄、內
      政部警政署國道公路警察局第六隊警察隊99年6 月3 公警
      六刑字第099060933 號函及所附職務報告書、查獲現場照
      片等資料，經檢察官、被告及辯護人於本院準備程序中均
      表示沒有意見，迄於言詞辯論終結前亦未聲明異議，且無
      證據證明係公務員違背法定程式所取得，本院審酌上開證
      據資料製作時之情況，尚無違法不當之瑕疵，亦認為以之
      作為證據應屬適當，爰依刑事訴訟法第159 條之5 規定，
      認前揭證據資料均有證據能力。
貳、實體部分：
  一、認定犯罪事實所根據的證據及理由：
      被告乙○○對於上揭時地，未經許可，持有前開具有殺傷
      力之改造手槍及子彈等情，於警詢、偵訊及本院審理時均
      坦承不諱（見99年度偵字第679 號卷第6 至10、第36至37
      頁、本院審訴卷第21至23頁、本院卷第81至87頁），並有
      國道公路六隊竹林分隊99年1 月14日職務報告書、自願受
      搜索同意書、國道公路警察局第六警察隊搜索、扣押筆錄
      、扣押物品目錄表、桃園縣政府警察局槍枝初步檢視報告
      表、勘察採證同意書、車牌號碼5490-JU 號自用小客車行
      車執照影本、000000000 、0000000000之使用人資料及雙
      向通聯紀錄各1 份、內政部警政署國道公路警察局第六隊
      警察隊99年6 月3 公警六刑字第099060933 號函及所附職
      務報告書、查獲現場照片4 張在卷可稽（見99年度偵字第
      679 號卷第3 、11至21、26頁、本院卷第20至30、32至61
      頁），此外，復有扣案之改造手槍1 支（槍枝管制編號00
      00000000）及子彈2 顆可資佐證。而扣案之上開改造手槍
      及子彈，經送請內政部警政署刑事警察局鑑定，該局以檢
      視法、性能檢驗法、試射法鑑驗後，認送鑑手槍1 支（
      槍枝管制編號0000000000），係改造手槍，由仿COLT廠半
      自動手槍製造之槍枝，換裝土造金屬槍管而成，擊發功能
      正常，可供擊發適用子彈使用，認具殺傷力。送鑑子彈
      2 顆，均係非制式子彈，均可擊發，認具殺傷力，有該局
      99 年1月21日刑鑑字第0990007229號鑑定書1 份暨所附相
      片8 張、99年7 月9 日刑鑑字第0990091812號函1 紙附卷
      可憑（見99年度偵字第679 號卷第45至46頁、本院卷第77
      頁），足見上開改造手槍1 支（槍枝管制編號0000000000
      ）及非制式子彈2 顆，均具有殺傷力至明。綜上，足認被
      告自白核與事實相符而堪採信，本案事證已臻明確，被告
      所為前揭犯行洵堪認定，應予依法論科。
  二、論罪科刑部分：
（一）核被告許文俊持有改造手槍1 支（槍枝管制編號00000000
      00）之行為，係犯槍砲彈藥刀械管制條例第8 條第4 項之
      未經許可持有其他可發射子彈具有殺傷力之改造手槍罪（
      公訴人起訴法條誤載為槍砲彈藥刀械管制條例第8 條第4
      項之未經許可寄藏其他可發射子彈具有殺傷力之改造手槍
      罪，容有未洽，應予更正）；其持有具有殺傷力非制式子
      彈2 顆之行為，則係犯槍砲彈藥刀械管制條例第12條第4
      項未經許可持有子彈罪。其以一持有行為觸犯上開2 罪名
      ，為想像競合犯，應依刑法第55條之規定，從一重之未經
      許可持有可發射子彈具有殺傷力之改造手槍罪處斷。
（二）爰審酌具有殺傷力之槍枝及子彈均屬高度危險之物品，非
      經中央主管機關之許可，當不得擅自持有，被告漠視法令
      ，率爾持有前揭具有殺傷力之槍枝1 支及子彈2 顆，對於
      他人之身體、生命及社會治安、秩序顯已造成潛在之危險
      與不安，兼衡其犯後坦認犯行，態度良好，未持以從事其
      他不法行為，並未造成實害，併審酌被告智識程度為高中
      畢業，及其於98年12月20日起均在正誠工程行擔任模板工
      之職務，家中尚有妻子及三個小孩賴其照料，家庭經濟狀
      況不佳等一切情狀，有正誠工程行在職證明書、關西鎮低
      收入戶證明書、戶籍謄本各1 份在卷可稽（見本院審訴卷
      第24至26頁、本院卷第88頁），量處如主文所示之刑，併
      就罰金部分諭知如易服勞役之折算標準，以資懲儆。
（三）至辯護人為被告利益辯護稱：被告一時失慮致罹重典，惟
      其並無重大前案紀錄，且其持有槍彈時間甚短，並無持槍
      犯罪之意思，對於槍彈來源無所隱瞞，犯後態度良好，又
      其經濟狀況不佳，為低收入戶家庭，尚需扶養3 名年幼子
      女，另其目前任職正誠工程行擔任模板工之職務，有正當
      工作，生活正常，犯罪所生危害非屬重大，犯罪情狀顯可
      憫恕，請求依刑法第59條之規定減輕其刑等語。然按刑法
      第59條之酌量減輕其刑，必須犯罪另有特殊之原因與環境
      等情狀，在客觀上足以引起一般同情，認為即予宣告法定
      低度刑期尤嫌過重者，始有其適用。又刑罰之量定，固屬
      法院自由裁量之職權行使，惟刑事審判之量刑，旨在實現
      刑罰權之分配的正義，故法院對科刑判決之被告量刑，應
      受比例原則及公平原則之限制，並應符合罪刑相當原則，
      使罰當其罪，否則其判決即非適法，最高法院96年度台上
      字第7451號、第7224號判決意旨可資參照。而「一時失慮
      致罹重典，無不良素行，事後坦承犯罪，態度良好，經濟
      困難，獨負家庭生活，犯罪之動機，犯罪之手段」等原因
      ，均為法定刑內從輕科刑之情形，尚非犯罪另有特殊之原
      因與環境，在客觀上足以引起一般同情，足可憫恕之情況
      ，無法依刑法第59條之規定，酌減其刑（最高法院69年度
      台上字第5054號、70年度台上字第2511號、91年度台上字
      第733 號等判決意旨參照）。查本案被告明知扣案之改造
      槍枝1 支及非制式子彈2 顆均具有殺傷力，屬法律明文禁
      止持有之違禁物，竟仍持有之，其持有槍彈期間雖未用於
      其他犯罪行為，然對於社會潛在危害性不可謂不大，幸為
      警查獲始未釀成實質災害，所為犯行在客觀上尚不足以引
      起一般同情，亦無從認定被告持有槍枝、子彈之舉確可憫
      恕，即予以宣告法定最低度之刑猶嫌過重，而被告坦承犯
      行、獨負家庭生活或有無正當之工作，均屬法定刑內科刑
      之問題，與刑法第59條犯罪之情狀有別，是參照前揭說明
      ，本院認被告並無適用刑法第59條減輕其刑之餘地，附此
      敘明。
（四）沒收部分：
      扣案由仿COLT廠半自動手槍製造之槍枝，換裝土造金屬槍
      管而成之具殺傷力改造手槍1 支（槍枝管制編號00000000
      00），屬違禁物，不問屬於犯人與否，應依刑法第38條第
      1 項第1 款規定宣告沒收。又扣案之黑色腰包1 個，係被
      告所有，供其放置上開槍彈所用，業經被告於警詢及本院
      審理時供陳明確（見99年度偵字第679 號卷第8 頁、本院
      卷第85頁背面），是該黑色腰包顯係被告所有，供其持有
      上開槍彈所用之物，應依刑法第38條第1 項第2 款之規定
      併予宣告沒收。
（五）不予宣告沒收部分：
    1.至扣案具有殺傷力之非制式子彈2 顆，因鑑定需要試射後
      ，其彈藥部分業因擊發而燃燒殆盡，其餘部分亦裂解為彈
      頭及彈殼，而失其原有子彈之完整結構及效能，已不具子
      彈違禁物之性質，爰不予宣告沒收之。
    2.另扣案非制式子彈3 顆，送請內政部警政署刑事警察局鑑
      定，經該局以試射法鑑驗後，認送鑑子彈2 顆，均係非
      制式子彈，由金屬彈殼組合直徑6.9 ±0.5mm 金屬彈頭而
      成，1 顆雖可擊發，惟發射動能不足，認不具殺傷力；1
      顆無法擊發，認不具殺傷力。送鑑子彈1 顆，係非制式
      子彈，由金屬彈殼組合直徑6.9 mm金屬彈頭而成，不具底
      火、火藥，認不具殺傷力，有該局99年1 月21日刑鑑字第
      0990007229號鑑定書1 份暨所附相片8 張、99年7 月9 日
      刑鑑字第0990091812號函1 紙附卷可憑（見99年度偵字第
      679 號卷第45至46頁、本院卷第77頁），自均非違禁物，
      亦非供被告為上開犯行時所用、預備之物，抑或因本件犯
      罪所得之物，本院自無從併予宣告沒收，併此敘明。
據上論斷，應依刑事訴訟法第299 條第1 項前段，槍砲彈藥刀械
管制條例第8 條第4 項、第12條第4 項，刑法第11條前段、第55
條、第42條第3 項前段、第38條第1 項第1 款、第2 款，判決如
主文。
本案經檢察官洪裕翔到庭執行職務。
中    華    民    國    99    年    9     月     1    日
                  刑事第三庭  審判長法  官  楊惠芬
                                    法  官  林昌義
                                    法  官  王子謙
以上正本證明與原本無異。
如不服本判決應於收受本判決後10日內向本院提出上訴書狀，上
訴書狀應敘述具體理由。上訴書狀未敘述上訴理由者，應於上訴
期間屆滿後20日內補提理由書狀於本院( 均須按他造當事人之人
數附繕本 )「切勿逕送上級法院」。
中    華    民    國    99    年    9     月    1     日
                                    書記官  陳弘明
附錄本案論罪科刑法條全文：
槍砲彈藥刀械管制條例第8條第4項
未經許可，持有、寄藏或意圖販賣而陳列第1 項所列槍枝者，處
3 年以上10年以下有期徒刑，併科新臺幣700 萬元以下罰金。
槍砲彈藥刀械管制條例第12條第4項
未經許可，持有、寄藏或意圖販賣而陳列子彈者，處5 年以下有
期徒刑，併科新臺幣300 萬元以下罰金。

司法院資訊處製作；財團法人民間司法改革基金會備份。
